【裁判字號】    97,交聲,237
【裁判日期】    971007
【裁判案由】    聲明異議
【裁判全文】
臺灣臺南地方法院交通事件裁定         97年度交聲字第237號
處分機關    交通部公路總局嘉義區監理所臺南監理站
異議人即    甲○○
受處分人
上列受處分人因違反道路交通管理處罰條例案件，對於交通部公
路總局嘉義區監理所臺南監理站民國九十七年二月十九日所為之
裁決處分（處分案號：嘉監南字第裁７４－Ｍ00000000
號）聲明異議，本院裁定如下：
    主  文
原處分關於吊扣駕駛執照貳拾肆個月部分撤銷。
前項撤銷部分，吊扣甲○○普通小型車駕駛執照貳年。
    理  由
一、原處分意旨略以：異議人即受處分人甲○○（下稱異議人）
    於民國九十七年二月四日二十三時許，駕駛車牌號碼號７Ｊ
    －１００６號自用一般小客車（下稱７Ｊ－１００６號自小
    客車），於臺南縣復興路四二一號前迴轉時，失控撞進復興
    路四二一號棚架內，並撞擊被害人魏俊廷致其受傷，經據報
    到場之警員當場測得其吐氣酒精濃度達每公升零點八三毫克
    ，以其有汽車駕駛人酒精濃度超過標準肇事致人受傷之違規
    ，據以開單舉發，並經原處分機關即交通部公路總局嘉義區
    監理所臺南監理站（下稱原處分機關）以上揭違規事實明確
    ，依道路交通管理處罰條例（下稱處罰條例）第三十五條第
    一項第一款、第二十四條第一項第二款規定，於九十七年二
    月十九日以嘉監南字第裁７４－Ｍ00000000號違反
    道路交通管理事件裁決書裁處異議人吊扣駕照二十四個月，
    並施以道安講習，並註明罰鍰部分俟法院刑事判決確定再行
    辦理（下稱原處分，又原處分漏列處罰條例第二十四條第一
    項第二款）。
二、聲明異議意旨略以：異議人固不否認上開酒後駕車，並因而
    肇事致人受傷之事實，然處罰條例第六十八條業已修正為「
    汽車駕駛人，因違反本條例及道路交通安全規則之規定，受
    吊銷駕駛執照之處分時，吊銷其持有各級車類之駕駛執照。
    」與修正前條文相較，已刪除「吊扣」二字，異議人違規時
    係駕駛自用一般小客車，應僅能吊扣普通小型車駕駛執照，
    然原處分機關以原處分將異議人持有之職業小客車、職業大
    貨車及職業大客車等駕駛執照均一併吊扣，顯非適法，爰聲
    明異議，請求撤銷原處分關於吊扣駕駛執照部分。
三、按汽車駕駛人飲用酒類後其吐氣所含酒精濃度超過每公升零
    點二五毫克者，不得駕車；汽車駕駛人，駕駛汽車經測試酒
    精濃度超過規定標準者，處新臺幣一萬五千元以上六萬元以
    下罰鍰，並當場移置保管該汽車；因而肇事致人受傷者，並
    吊扣其駕駛執照二年；又汽車駕駛人，有第三十五條第一項
    規定之情形者，應接受道路交通安全講習，道路交通安全規
    則第一百十四條第二款，處罰條例第二十四條第一項第二款
    、第三十五條第一項第一款分別立有明文。經查：
  (一)異議人於民國九十七年二月四日二十三時許，駕駛７Ｊ－１
    ００６號自小客車，搭載乘客魏俊廷行經臺南縣永康市○○
    路四二一號時，先讓魏俊廷下車後，迴轉車輛時，失控撞進
    復興路四二一號棚架內，並撞擊魏俊廷致其頭部受有傷害，
    經據報到場之警員當場測得其吐氣酒精濃度達每公升零點八
    三毫克，以其有酒精濃度超過標準肇事致人受傷之違規，據
    以開立南縣警交字第Ｍ00000000號舉發違反道路交
    通管理事件通知單予以舉發，並經原處分機關認違規事實明
    確，而依處罰條例第三十五條第一項第一款、第二十四條第
    一項第二款規定，以原處分裁處異議人吊扣駕駛執照二十四
    個月，施以道安講習，並註明罰鍰部分俟法院刑事判決確定
    再行辦理等情，有上開舉發違反道路交通管理事件通知單、
    道路交通事故現場圖、道路交通事故調查報告表、酒精測定
    紀錄表、原處分、欒鳳誼及異議人之警詢筆錄各一份及道路
    交通事故現場相片八張在卷可稽。
  (二)異議人於原處分機關為原處分時，係考領普通小型車、職業
    小客車、職業貨車及職業客車等汽車駕照，而原處分係吊扣
    上開汽車駕照等情，有原處分機關九十七年三月三十一日嘉
    監南字第０九七０一０七三二五號函可憑，可見原處分所指
    吊扣駕照之處罰，係將異議人上開考領之汽車駕照全數吊扣
    ，惟查：
  (1)處罰條例第六十八條業於九十四年十二月十四日修正，並自
    九十五年三月一日施行，修正前同條「汽車駕駛人，因違反
    本條例及道路交通安全規則之規定，受吊扣或吊銷駕駛執照
    處分時，吊扣或吊銷其持有各級車類之駕駛執照。」規定，
    修正為：「汽車駕駛人，因違反本條例及道路交通安全規則
    之規定，受吊銷駕駛執照處分時，吊銷其持有各級車類之駕
    駛執照。」業將原有條文中之「吊扣或」三字刪除，且該修
    正之提案理由，係因修正前之原條文將違法或違規駕駛人所
    持有各級車類之駕駛執照一併吊扣或吊銷，失之過酷，影響
    人民工作及生活甚鉅，而予以修正為現行條文，有立法院審
    查通過修正處罰條例第六十八條條文之紀錄可稽（登於立法
    院公報第九十四卷第七十期第一三八頁），參照上開修正理
    由，受吊銷駕照處分者，現行處罰條例第六十八條規定仍維
    持吊銷其持有各級車類之駕駛執照，惟受吊扣駕照處分者，
    則僅能吊扣其違法或違規當時所駕駛車輛之駕駛執照，不再
    吊扣其持有各級車類之駕駛執照。
  (2)本件違規行為係發生於於九十七年二月四日，而該違規行為
    該當之處罰條例第三十五條第一項第一款規定，僅能吊扣駕
    駛執照而非吊銷，是依前開修正處罰條例第六十八條規定之
    立法理由及說明，異議人於違規當時所駕駛車輛既為一般自
    小客車，依處罰條例第三十五條第一項第一款規定僅能吊扣
    異議人之普通小型車駕駛執照，而非連同異議人其他持有之
    職業小客車、職業貨車及職業客車等汽車駕照均得一併吊扣
    。至於原處分機關前開九十七年三月三十一日嘉監南字第０
    九七０一０七三二五號函所附交通部九十三年八月十日交字
    第０九三０００八二二七號書函，係本於處罰條例第六十八
    條尚未將「吊扣或」三字刪除之原條文，所為應將違規者之
    各級駕照均予吊扣，而不僅限於違規當時所駕駛車輛之駕駛
    執照之解釋，惟處罰條例第六十八條既已修正為只限於受吊
    銷處罰之時，方能將違規者之各級駕照全數吊銷，而不及於
    受吊扣處罰之情形，上開書函針對修正前處罰條例第六十八
    條規定所為之解釋，即無適用之餘地。
  (三)綜上所述，異議人固確於前述時、地，飲酒後吐氣酒精濃度
    超過標準值，仍駕駛自小客車在道路上行駛，並因而肇事致
    人受傷，而該當處罰條例第三十五條第一項第一款、第二十
    四條第一項第二款規定之違規行為，然異議人於違規當時所
    駕駛車輛既為一般自小客車，依處罰條例第三十五條第一項
    第一款規定僅能吊扣異議人之普通小型車駕駛執照，原處分
    機關以原處分將異議人其他持有之職業小客車、職業貨車及
    職業客車等汽車駕照均一併吊扣，容有未洽，本件異議為有
    理由，應由本院將原處分關於吊扣駕駛執照二十四個月部分
    撤銷，另諭知如主文第二項所示，以資適法。又異議人就原
    處分所示罰鍰及道安講習部分，並未提出異議，非在本件異
    議之範圍，本院無庸就此部分審酌，附此敘明。
四、據上論斷，應依道路交通案件處理法第二十條前段，裁定如
    主文。
中    華    民    國    97    年    10    月    7     日
                  交通法庭  法  官  陳威龍
以上正本證明與原本無異。
如不服本裁定，應於收受送達後5日內向本院提出抗告狀。（應
附繕本）
                            書記官  吳昕韋
中    華    民    國    97    年    10    月    8     日


司法院資訊處製作；財團法人民間司法改革基金會備份。
